臺灣新竹地方法院民事判決
110年度訴字第383號
原      告  林思宇


訴訟代理人  朱昭勳律師
被      告  范振鼎
            張玉婷
上列當事人間損害賠償等事件，本院於民國110年10月22日言詞
辯論終結，判決如下：
    主  文
被告范振鼎應給付原告新臺幣壹拾壹萬陸仟捌佰元及自民國一一
０年九月十六日起至清償日止，按年息百分之五計算之利息。
原告其餘之訴駁回。
訴訟費用新臺幣壹萬貳仟零捌拾捌元，由被告范振鼎負擔十分之
一即新臺幣壹仟貳佰零玖元，餘由原告負擔。
本判決第一項得假執行。但被告范振鼎如以新臺幣壹拾陸萬捌佰
元為原告預供擔保，得免為假執行。
    事實及理由
一、本件被告2人經合法通知，未於言詞辯論期日到場，核無民
    事訴訟法第386條各款所列情形，爰依原告之聲請，准由其
    一造辯論而為判決。
二、原告主張：被告范振鼎係原告前配偶，婚姻存續期間自民國
    108年9月23日起至109年6月8日止，因夫妻對外共同負債，
    故於協議離婚時約定男方應按月給付女方新臺幣(下同)1萬4
    ,800元資以還債，但被告范振鼎僅於109年6至8月共給付3萬
    2,000元，此後皆未履行，使得原告墊款11萬6,800元，此11
    萬6,800元係指109年6月12日起110年3月12日止10個月每月1
    萬4,800元共14萬8,000元，扣掉被告范振鼎前開已付3萬2,0
    00元，而為11萬6,000元，爰依不當得利法則求為返還該代
    墊款；又被告2人於原告上開婚姻存續期間，逾越一般社交
    分際、不當交往，侵害原告之配偶權，被告范振鼎已坦承且
    於2人交往時，被告張玉婷也購置車輛供被告范振鼎使用，
    爰依侵權行為法則求為被告2人連帶賠償原告基於配偶關係
    所生身分法益遭受不法侵害情節重大之非財產損害100萬元
    等語，聲明：被告范振鼎應給付原告11萬6,800元及被告2人
    應連帶給付原告100萬元，暨均自起訴狀繕本送達翌日起至
    清償日止，按年息5％計算之利息。
三、被告2人未於言詞辯論期日到場亦未據提出書狀表示意見。
四、按，因故意或過失，不法侵害他人之權利者，負損害賠償責
    任，故意以背於善良風俗之方法，加損害於他人者亦同，數
    人共同不法侵害他人之權利者，連帶負損害賠償責任，不法
    侵害他人之身體、健康、名譽、自由、信用、隱私、貞操，
    或不法侵害其他人格法益而情節重大者，被害人雖非財產上
    之損害，亦得請求賠償相當之金額。前二項規定，於不法侵
    害他人基於父、母、子、女或配偶關係之身分法益而情節重
    大者，準用之，民法第184條第1項、第185條第1項、第195
    條第1項、第3項分別定有明文。婚姻係以夫妻之共同生活為
    其目的，配偶應互相協力保持其共同生活之圓滿安全及幸福
    ，夫妻互守誠實，為確保其共同生活之圓滿安全及幸福之必
    要條件，故應解為配偶因婚姻契約而互負誠實之義務，配偶
    之一方行為不誠實，破壞共同生活之圓滿安全及幸福者，即
    為違反因婚姻契約之義務而侵害他方之權利。可見基於身分
    關係而生之配偶權亦屬應受保護之權利，倘配偶之一方行為
    不誠實，與他人發生足以破壞夫妻共同生活之圓滿安全及幸
    福之行為者，則該第三人即為侵害配偶權之侵權行為人。侵
    害配偶權之行為，不以通姦為限，凡足以破壞夫妻間之共同
    生活，動搖家庭生活之圓滿安全與幸福者，均屬之，茍配偶
    確因此受精神上痛苦，自得依法請求賠償。
五、查，原告上開主張固據提出離婚協議書（見本院卷第21頁）
    與對話紀錄（見本院卷第27～83頁，其上黃色標示係文件提
    出人標示，非由法院標示），其中原告說「張玉婷跟范振鼎
    嘛，4、5月份兩個人就走在一起了」，A女答稱「我們知道
    的就這個，可是多久以前我們不知道」、「我們知道的事5
    月啦，可是他們倆造我們不知道啦」（見本院卷第27頁），
    以上內容模糊又非經具結擔保所述真實後而為陳述，難為採
    信；其中張玉婷說「5月份、5月份我才跟」、「5月份他才
    找我，我們中間在認識中並沒有」、「我們5月」（見本院
    卷第35頁），上述否定語句及陳述斷斷續續原因，係因中間
    穿插原告設定被告2人已於4月份發生婚外情乙節為前提，屢
    為質問所致；其中怨偶間之對話「（女）還沒離婚，5月18
    日就買車子給他。（男）我跟你講啦，我跟他在一起，我去
    哪裡我跟他報備，他從來沒有生氣過。我回到家啦，我跟誰
    在一起他通通都知道，這就是明白事理的女朋友啦，不像你
    啦，朋友去你家，誰啊，我認識嗎，電話勒，你誰啊」、「
    （男）他，從來沒有反對我啦，跟你們接觸」、「（女）那
    你好好勸他吧，我一個人帶三個孩子，真的很累」、「（男
    ）我帶啊」、「（女）要孩子」、「（男）我沒有說我要」
    、「（女）請你把放在我家的東西拿拿走」、「（男）誰」
    、「（女）你把放在我家的東西拿拿走」、「（男）不要吧
    」、「（女）那你、還跟我要幹嘛，還打電話來跟我要，拿
    著工具箱幹嘛」、「（男）現在不需要了，因為我不需要工
    作了，我也沒辦法工作了，我脊椎損傷，我三不五時要去做
    復健，爽吧」（見本院卷第39～40頁），無俚頭式地比較前
    、後任親密伴侶其貼心Sweet程度，彼此間卻不去具體討論
    倆人所生108年次幼童，如何能夠同時接受來自父母之關愛
    及扶養而健全成長；又彼怨偶間之後「（女）那個錄音室4
    月份的事情」、「（男）對，就是那一天」、「（女）你們
    兩個見面了」、「（男）見面了，我花兩個禮拜時間加解釋
    清楚，我說我不會連累到你，我怎樣都不會連累到你」、「
    （女）就交往買車了嘛，不就是這樣嗎」、「（男）我回家
    砸家裡的鐵門，叔叔的車被我放氣，最後叔叔奈何不了我，
    拿了錢給我，我第一筆我就給他，他說你要不要拿給你前妻
    ，我說我會，但是我會工作給他，人家處處都是想到你」（
    見本院卷第48～49頁），彼倆並非互為了解他方語意而接續
    之應答，只是沒有對焦地交相指責，雖見有「（男）在一起
    啊，事實啊，那又怎樣」、「（女）5月份就在一起了啦」
    （見本院卷第65頁上方）與「（女）所以你們4、5月份就在
    交往了」、「（男）他不會生」、「（女）他不會生又怎麼
    樣」、「（男）我就是喜歡他這點，因為他明白事理啦」（
    見本院卷第65頁下方），無非繼續地無俚頭式比較前、後任
    親密伴侶其貼心Sweet程度及繼續地毫無對焦爭辯不同的事
    情，本件依原告於最後言詞辯論終結止之說明與舉證程度，
    尚不能認定原告主張其於婚姻關係存續期間有配偶權遭受侵
    害之事實為真，故原告請求被告2人連帶賠償，不能准許。
    惟離婚協議書第壹條第（一）（二）（三），依序有甲方每
    月應付乙方2,400元（玉山銀）、甲方單獨負擔5,480元（車
    牌後4碼0091車貸）、甲方每月應付乙方7,000元（車牌後4
    碼7612車貸），上列（一）（二）（三）合計確實為1萬4,8
    00元，對照前述錄音譯文，不乏見被告范振鼎稱伊本人沒工
    作、向叔叔拿錢等語如上，則依一般生活經驗，原告主張其
    前配偶即被告范振鼎未履行協議逐月如數給付，使得原告墊
    款11萬6800元償債，應屬可信，本件原告依民法不當得利法
    則向被告范振鼎求為返還墊款（見本院卷第15頁起訴狀第4
    頁），應屬有據，爰予准許。再按給付無確定期限者，債務
    人於債權人得請求給付時，經其催告而未為給付，自受催告
    時起，負遲延責任。其經債權人起訴而送達訴狀，與催告有
    同一之效力。民法第229條第2項定有明文。遲延之債務，以
    支付金錢為標的者，債權人得請求依法定利率計算之遲延利
    息。法定週年利率為5％。民法第233條第1項前段、第203 條
    定有明文。上開經本院准許之部分，核屬無確定期限之給付
    ，經原告提起訴訟，起訴狀繕本已於110年9月17日送達被告
    范振鼎（見送達證書卷第12頁），被告范振鼎迄未給付，當
    負遲延責任。是原告請求此部分之金額（指代墊11萬6,800
    元）併自起訴狀繕本送達被告翌日即110年9月18日起，至清
    償日止，按週年利率5％計算之法定遲延利息，核無不合，應
    予准許。
六、從而，原告依民法第179條前段規定，無法律上之原因而受
    利益，致他人受損害者，應返還其利益，據此請求被告范振
    鼎給付11萬6,800元及自110年9月18日起至清償日止，按週
    年利率5％計算之利息，為有理由，應予准許。逾此部分之請
    求，為無理由，應予駁回。本判決所命給付之金額未逾50萬
    元，依民事訴訟法第389條第1項第5款規定，應依職權宣告
    假執行。另依民事訴訟法第392條第2項規定，就原告勝訴之
    部分，依職權酌定相當擔保之金額，於被告范振鼎為原告供
    擔保後，宣告得免為假執行。
七、本件事證已臻明確，當事人其餘主張與攻擊防禦方法及所提
    證據，經審酌後認與本件判決之結果不生影響，爰不另一一
    論述，併此敘明。
據上論結，本件原告之訴為一部有理由、一部無理由，爰依民事
訴訟法第385條第1項前段、第79條、第389條第1項第5款、第392
條第2項，判決如主文。
中　　華　　民　　國　　110 　年　　11　　月　　24　　日
                  民事庭      法　官　周美玲
以上正本係照原本作成。
如對本判決上訴，須於判決送達後20日內向本院提出上訴狀。如
委任律師提起上訴者，應一併繳納上訴審裁判費，並按他造人數
添具繕本。
中　　華　　民　　國　　110 　年　　11　　月　　24 　 日
                              書記官　王明